【裁判字號】    98,抗,332
【裁判日期】    981216
【裁判案由】    侵權行為損害賠償
【裁判全文】
臺灣高等法院高雄分院民事裁定           98年度抗字第332號
抗  告  人  大眾商業銀行股份有限公司
                        地下一.
法定代理人  丁○○
代  理  人  黃琮洋
相  對  人  丙○○
相  對  人  甲○○
相  對  人  乙○○
前列三人共同
法定代理人  戊○○
上列當事人間因侵權行為損害賠償事件，對於中華民國98年9 月
14日臺灣高雄地方法院98年度訴字第364 號所為裁定，提起抗告
，本院裁定如下：
    主  文
原裁定廢棄，發回原審法院。
    理  由
一、抗告意旨略以：抗告人前於98年9 月1 日概括承受有限責任
    高雄第二信用合作社( 下稱高雄二信) 依雙方契約所定義之
    資產、負債及營業，並業依行政院金融監督管理委員會98年
    8 月21日金管銀國字第09800334030 號函文辦理。惟抗告人
    與高雄二信雙方僅就契約內所定義之資產、負債及營業為概
    括讓與及承受，保留資產及保留負債均非屬抗告人所承受，
    此均於概括讓與及承受契約中訂有明文，此由該契約附件一
    之項目五（即本件訴訟）為高雄二信保留資產及保留負債之
    範圍內，並非抗告人概括承受之範圍，是原審認抗告人應承
    本件訴訟，應有誤會。又抗告人僅係概括承受係爭契約內所
    約定之資產與負債，其保留資產及負債亦非抗告人所承受，
    則公司概括承受其他公司之資產及負債，性質上並非合併，
    自無民事訴訟法第169 條第1 項規定之適用，有最高法院78
    年台上字第407 號判決及91年台抗字第339 號裁定可參。另
    高雄二信既未依合作社法辦理解散登記而消滅原有法人格，
    則高雄二信雖由抗告人概括承受，為其承受範圍亦有限定，
    自無因消滅高雄二信法人格而有承受本件訴訟之必要。原審
    法院竟以裁定由抗告人承受訴訟，實有違誤，求予廢棄原裁
    定云云。
二、查本件相對人於97年12月2 日對高雄二信起訴，於原審繫屬
    中，於98年9 月1 日由抗告人大眾銀行概括讓與承受其資產
    、負債及營業，此有行政院金融監督管理委員會98年8 月21
    日金管銀國字第09800334030 號函，概括讓與及承受契約、
    高雄二信98年度第一次臨時社員代表大會會議紀錄附卷可按
    （見原審98年度訴字第364 號卷第258 至278 頁) ；而高雄
    二信雖經社員代表大會決議解散，但目前進行清算程序中，
    其法人人格依法仍視為存續，亦有該社98年9 月9 日高二信
    清字第15號函附卷可稽( 見同上卷第265 頁) ，再依上開概
    括讓與及承受契約內容以觀，即高雄二信所讓與營業、資產
    及負債，並不包括保留資產與保留負債，而本件訴訟所生之
    權利義務，經查即在保留資產與保留負債之列，此見概括讓
    與及承受契約第一條第一項第八款至第十款自明( 見同上卷
    第266 頁反面) 。
三、是高雄二信與抗告人大眾銀行並非合併，高雄二信之法人格
    依法仍視為存續，而本件訴訟所生之權利義務又不在讓與之
    列，如前所述，且高雄二信仍有當事人能力，抗告人大眾銀
    行自無承受訴訟之要件。詎原審竟於98年9 月14日裁定抗告
    人大眾銀行承受訴訟，自有未洽。
四、抗告人抗告意旨指摘原裁定不當，求予廢棄，為有理由，應
    由本院將原裁定廢棄，發回原法院再為適當之處理。
五、據上論結，本件抗告為有理由，依民事訴訟法第492 條，裁
    定如主文。
中    華    民    國    98    年    12    月    16    日
                            民事第五庭
                                審判長法官  蔡明宛
                                法      官  魏式璧
                                法      官  田平安
以上正本證明與原本無異。
如不服本裁定應於送達後10日內向本院提出抗告狀（並按他造當
事人之人數附繕本），並繳納抗告費新臺幣1,000 元。
中    華    民    國    98    年    12    月    16    日
                                書  記  官  吳華榮


司法院資訊處製作；財團法人民間司法改革基金會備份。
